臺灣臺中地方法院民事裁定　　　　　　100年度監宣字第317號
聲　請　人　陳張月
相　對　人　陳泉浪
上列聲請人聲請監護宣告事件，本院裁定如下：
    主    文
宣告陳泉浪（國民身分證統一編號：Ｚ000000000號）
為受監護宣告之人。
選定陳張月為受監護宣告之人之監護人。
指定陳志忠為會同開具財產清冊之人。
聲請費用由受監護宣告之人負擔。
    理    由
一、聲請意旨略以：聲請人為相對人陳泉浪（男、民國○○○年
    ○月○日生、國民身分證統一編號：Ｚ000000000
    號）之妻，相對人因於民國一００年七月十三日於工作場所
    意外從高處墜落致腦部受傷等症狀，日常生活均需人照顧，
    雖屢經延醫診治均不見起色，甚且已至無法處理自己事務之
    程度，且精神狀況已達不能辨識其意思表示之效果，為此爰
    依民事訴訟法第五百九十七條以下規定，請求對相對人為監
    護之宣告。又聲請人經親屬團體推定為相對人之監護人，相
    對人之長子陳志忠經親屬團體推定為會同開具財產清冊之人
    ，是請選定聲請人為相對人之監護人，另請指定相對人之長
    子陳志忠為會同開具財產清冊之人等語。
二、按對於因精神障礙或其他心智缺陷，致不能為意思表示或受
    意思表示，或不能辨識其意思表示之效果者，法院得因本人
    、配偶、四親等內之親屬、最近一年有同居事實之其他親屬
    、檢察官、主管機關或社會福利機構之聲請，為監護之宣告
    。受監護宣告之人應置監護人。法院為監護之宣告時，應依
    職權就配偶、四親等內之親屬、最近一年有同居事實之其他
    親屬、主管機關、社會福利機構或其他適當之人選定一人或
    數人為監護人，並同時指定會同開具財產清冊之人。法院選
    定監護人時，應依受監護宣告之人之最佳利益，優先考量受
    監護宣告之人之意見，審酌一切情狀，並注意下列事項：一
    受監護宣告之人之身心狀態與生活及財產狀況。二受監護宣
    告之人與其配偶、子女或其他共同生活之人間之情感狀況。
    三監護人之職業、經歷、意見及其與受監護宣告之人之利害
    關係。四法人為監護人時，其事業之種類與內容，法人及其
    代表人與受監護宣告之人之利害關係，民法第十四條第一項
    、第一千一百十條、第一千一百十一條第一項、第一千一百
    十一條之一分別定有明文。
三、經查：
（一）聲請人主張之事實，業據提出戶籍謄本、診斷證明書等證
      物在卷可憑。本院於鑑定人即仁愛醫療財團法人大里仁愛
      醫院廖翊儒醫師前訊問相對人，相對人對於法官詢問姓名
      、年籍、住所等均無回應（本院一００年十月二十八日訊
      問筆錄參照）；嗣經鑑定醫師再為進一步之診斷，其鑑定
      結果略認：相對人於一００年七月十三日工作時，由高處
      摔落，經送醫急救，其昏迷指數為七，並因呼吸衰竭，予
      以氣管內管插管及使用呼吸器治療，共接受三次腦部手術
      治療，相對人目前意識不清，無自主動作，無法脫離呼吸
      器，對痛無反應，整體功能明顯下降，長期臥床，生活自
      理能力需完全倚賴他人協助，已無法自行進食，由鼻胃管
      餵食，個人衛生無法自理，以尿管及尿布處理排泄，無法
      表達自己意思能力，日常生活完全需他人處理。無能力從
      事經濟活動，無能力維持社會關係，綜合過去生活史、疾
      病史、身體檢查、精神狀態檢查與心理評估結果，認其為
      一腦傷患者，其目前之精神狀態已達不能處理自己事務之
      程度。將來幾無回復之可能性。基於受鑑定人有精神上障
      礙（硬腦膜下腔出血），其程度重大，不能管理自己之財
      產，回復可能性低，相對人精神障礙之程度已達不能為意
      思表示或受意思表示，或不能辨識其意思表示之效果，可
      為監護宣告等語，此有該醫院院一百年十一月二十二日仁
      總醫字第一００一一００八四號函暨所附監護鑑定書附卷
      可按。綜上所述，本院審酌上開勘驗結果及醫師所為之鑑
      定意見，認相對人因精神障礙，致不能為意思表示或受意
      思表示，亦不能辨識其意思表示效果，故聲請人聲請對相
      對人為監護之宣告，為有理由，應予准許。
（二）聲請人陳張月（女、民國○○○年○月○日生、國民身
      分證統一編號：Ｚ000000000號）為相對人之妻
      ，業據聲請人陳明在卷並提出戶籍謄本及親屬系統表等附
      卷為憑。且相對人之子女陳盈達、陳志忠亦推定由聲請人
      擔任相對人之監護人，聲請人亦同意擔任監護人，有親屬
      系統表、親屬團體會議推定監護人說明書附卷可稽。本院
      參酌前揭各情，認由聲請人任相對人之監護人，最能符合
      受監護宣告之人之最佳利益，爰選定聲請人為監護人。
（三）另陳志忠（男、民國○○○年○月○日生、國民身分證統
      一編號：Ｚ000000000號）係相對人之長子，且
      聲請人及相對人另一子女陳盈達等均推定由陳志忠擔任相
      對人之會同開具財產清冊之人，而陳志忠亦同意擔任會同
      開具財產清冊之人，有親屬團體會議推定會同開具財產清
      冊之人說明書、同意書等附卷可稽，爰指定陳志忠為會同
      開具財產清冊之人。再民法第一千一百十三條準用同法第
      一百零九十九條之規定，監護開始時，監護人對於受監護
      人之財產，應依規定會同遺囑指定、當地直轄市、縣（市
      ）政府指派或法院指定之人，於二個月內開具財產清冊，
      並陳報法院，附此敘明。
四、依民事訴訟法第六百零八條第一項，裁定如主文。
中    華    民    國    100     年    11    月    25  日
                  家事法庭      法  官  簡賢坤
以上為正本係照原本作成。
如不服本裁定關於選定監護人及指定會同開具財產清冊之人等部
分，應於送達後十日內向本院提出抗告狀，並繳納抗告費新臺幣
一千元；其餘關於宣告監護之部分，不得抗告。
中    華    民    國    100     年    11   月     25  日
                                書記官  賴淵瀛